臺灣臺北地方法院刑事判決　　　　　　　100年度訴字第847號
公　訴　人　臺灣臺北地方法院檢察署檢察官
被　　　告　曾昱博
選任辯護人　汪廷諭律師
　　　　　　江百易律師
上列被告因重傷害案件，經檢察官提起公訴（100 年度偵字第12
597 號），本院判決如下：
    主  文
曾昱博以加害生命之事恐嚇他人致生危害於安全，處有期徒刑
月；又使人受重傷，未遂，處有期徒刑壹年陸月。應執行有期徒
刑壹年捌月。緩刑伍年，緩刑期間付保護管束，並應定期至醫療
院所施以適當之精神治療，至無繼續治療之必要為止。
    事  實
一、曾昱博與吳福強係東南科技大學（址設新北市○○區○○路
    3 段152 號）電子系2 丁之同班同學，二人平時即相處不睦
    ，曾昱博因其心中認為吳福強常在同學面前批評其長相及與
    之競爭成績，而對吳福強心生怨懟，竟基於恐嚇之犯意，分
    別於民國100 年1 月13日晚間7 時54分、同日晚間8 時2 分
    、同月14日早上10時50分、同日晚間10時26分許，在不詳處
    所，使用其所有之門號0000000000號行動電話接續編輯簡訊
    傳送至其同學劉宗興所使用之門號0000000000號行動電話內
    ，內容為「叫小強（指吳福強）小心一點，我要讓他死」、
    「你跟他在一起，你也會被殺」、「你等著去收屍吧，這是
    你逼我的」及「你需要一份斷腳筋嗎？星期一送上一份」等
    4 封簡訊，以此加害人生命之語恐嚇，致劉宗興心生畏懼，
    嗣經劉宗興轉告吳福強後，亦致吳福強心生畏懼，均足生危
    害於安全。再曾昱博明知強鹼液體具強烈腐蝕性，如持強鹼
    液體朝人潑灑，足以造成人之身體或健康有重大不治或難治
    之傷害，且眼睛為人體極為脆弱之器官，如接觸上開具腐蝕
    性之強鹼液體，極易造成角膜損傷而毀敗或嚴重減損視能，
    因其對吳福強心生憤懣而積怨益深，竟基於重傷害之犯意，
    於100 年5 月11日上午10時，其與吳福強在東南科技大學修
    工程數學下課時間，戴眼鏡及口罩後，至該校炎黃大樓B 棟
    8 樓807 教室內，乘吳福強不備之際，以其預先準備以玻璃
    瓶裝有性質為強鹼（PH值>14 ）之藍色液體，朝吳福強潑灑
    共約3 、4 次，致吳福強皮膚因遭強鹼侵蝕，受有頭皮、臉
    部、右肩、右前臂、右臀、背部灼傷（佔身體表面積百分之
    一）及右眼灼傷性角膜炎等傷勢，曾昱博犯後旋即逃離現埸
    ，吳福強因及時前往醫院救治，經治療後其灼傷之傷口已癒
    合，臉部及背部有存留疤痕，宜疤痕照顧，至100 年5 月25
    日回診時，其測得之雙眼視力為1.0 ，吳福強所受之上開傷
    勢並未毀敗或嚴重減損其雙眼之視能，亦未造成其他身體或
    健康有重大不治或難治之傷害。
二、案經吳福強訴由新北市政府警察局新店分局報告臺灣臺北地
    方法院檢察署檢察官偵查後提起公訴。
    理  由
一、證據能力方面
    按被告以外之人於審判外之言詞或書面陳述，除法律有規定
    者外，不得作為證據，刑事訴訟法第159 條第1 項固定有明
    文；惟被告以外之人於審判外之陳述，雖不符同法第159 條
    之1 至159 條之4 之規定，而經當事人於審判程序同意作為
    證據，法院審酌該言詞陳述或書面陳述作成時之情況，認為
    適當者，亦得為證據。又當事人、代理人或辯護人於法院調
    查證據時，知有第159 條第1 項不得為證據之情形，而未於
    言詞辯論終結前聲明異議者，視為有前項之同意，同法第15
    9 條之5 亦定有明文。另鑑於採用傳聞證據排除法則之重要
    理由之一，係因傳聞證據未經當事人之反詰問予以覈實，若
    當事人願放棄對原供述人之反對詰問時，原則上即可承認該
    傳聞證據之證據能力。經查，本件公訴人、被告曾昱博及其
    選任辯護人就本件後引之各項人證及書證，迄於言詞辯論終
    結前均未聲明異議（見本院訴字卷(二)第48頁背面、第57頁背
    面至第58頁），而本院審酌此部分證據均無違法取證及證明
    力明顯過低之瑕疵，亦認以之作為證據為適當，故依諸上開
    規定及說明，認此部分證據均具有證據能力。
二、事實認定方面
    訊據被告曾昱博對上開傳送手機簡訊恐嚇部分之犯罪事實坦
    承不諱；就其涉有重傷害罪部分，固坦承其因對吳福強心生
    怨懟，而於上開時、地，以其預先準備瓶裝之化學液體，朝
    告訴人吳福強身上潑灑而使告訴人吳福強受有前述傷勢等情
    ，惟矢口否認有何重傷未遂之犯行，並辯稱：伊潑灑之液體
    ，是臨時在學校廁所取得之浴廁清潔劑，拿該液體潑灑吳福
    強，僅係想警告吳福強，讓其暫時留下疤痕，使其感受看看
    臉上長得不好看被人嘲笑的感覺，伊並非想讓吳福強失明，
    伊沒有重傷之犯意云云。惟查：
(一)、按「使人受重傷」與「普通傷害」之區別，應以行為人於加
    害之時究竟是出於使人受重傷的故意，或出於使人受普通傷
    害的故意，而有關重傷害犯意之有無，應斟酌行為經過之相
    關事證，包括被害人受傷部位、所用兇器、行為時之具體情
    況等一切情狀。經查，被告於上開時、地，朝告訴人吳福強
    身體潑灑不明藍色液體，致告訴人吳福強受有前揭傷勢等情
    ，業據證人吳福強證述綦詳（見偵查卷第11頁至第12頁背面
    ），而本件被告持之用以潑灑告訴人吳福強之藍色液體，經
    渠等同班同學吳光瑞於事發後立即以器具採集現場所殘留之
    藍色液體，並在告訴人吳福強至臺北市立萬芳醫院（下稱萬
    芳醫院）急診時，一併送往萬芳醫院檢驗，經檢驗結果，該
    藍色液體之酸鹼值（PH值）大於14，為極端之強鹼液體等節
    ，業據證人吳福強、吳光瑞證述屬實（見偵查卷第11頁背面
    、第17頁），並有採樣之藍色液體照片2 張及萬芳醫院實驗
    診斷科鏡檢組檢驗報告單1 紙在卷可稽（見偵查卷第29頁，
    本院訴字卷(二)第10頁）。
(二)、而液體因其具有流動之特性，手持瓶裝之液體向他人潑灑，
    該液體極有可能因其流動之特性及他人移動、閃躲之原因而
    致該液體隨處四濺於人之身體、臉部、眼睛等各部位，又強
    鹼液體具有強烈腐蝕性，如朝他人潑灑極可能造成人身重大
    不治或難治之傷害，亦極可能造成視能之毀敗或減損，均為
    常情所得理解，而被告事發時為東南科技大學電子系二年級
    之學生，其修讀理工科系，具相當之知識水準，對此更無不
    知之理，而被告僅因與告訴人吳福強有過節，竟欲「警告吳
    福強、讓吳福強試試看臉上長得不好看被別人笑的感覺」（
    本院訴字卷(二)第59頁），即於上開時、地向告訴人吳福強潑
    灑前揭具強烈腐蝕性之強鹼液體，足見被告主觀上具有重傷
    害之故意甚明。被告辯稱並無重傷害的意思云云，不足採信
    。又被告辯稱其潑灑之液體是臨時在學校廁所取得之浴廁清
    潔劑，然參以上開液體經檢驗後PH值大於14，為極端之強鹼
    液體，而衡以坊間之浴廁清潔劑基於使用安全之考量，絕無
    廠商製造販售PH值大於14之強鹼液體為清潔劑，而學校基於
    學生安全，亦無可能任意放置上開強鹼液體在學校廁所供作
    清潔濟使用，PH值大於14之強鹼液體，通常要在化學材料行
    或實驗室方有可能取得，一般人應無法隨意取得，是被告行
    兇所使用之不明藍色液體，應係其事前刻意準備，以遂行其
    使吳福強受重傷之目的，堪以認定，足徵被告有重傷害之犯
    意，被告辯稱該液體是事發前臨時在學校廁所取得之浴廁清
    潔劑云云，顯屬事後卸責之詞，實難採信。
(三)、告訴人吳福強遭被告潑灑上開強鹼液體後，於當日上午11時
    14分許前往萬芳醫院急診。經診斷，告訴人吳福強受有臉部
    、右前臂、背部灼傷（估計佔身體表面積百分之一）及右眼
    灼傷性角膜炎，此有萬芳醫院100 年5 月11日診斷證明書1
    紙在卷可參（見偵查卷第24頁），其後經住院治療，於同月
    14日出院，陸續再於同月15日、25日回診治療，於同月25日
    經診斷告訴人吳福強受有頭皮、臉部、右肩、右前臂、右臀
    灼傷（佔身體表面積百分之一）及右眼灼傷性角膜炎之傷勢
    （見本院訴字卷(二)第28頁背面），又告訴人吳福強受有上開
    傷勢經萬芳醫院於100 年8 月15日函覆本院認告訴人吳福強
    至該院治療之情形為「病人100 年5 月11日急診就醫時頭皮
    、臉部、右肩、右前臂、右臀及背部有灼傷之情形。經治療
    後目前傷口已癒合，臉部及背部有存留疤痕，宜疤痕照顧。
    病人於100 年5 月25日眼科回診時所測得之雙眼視力為1.0
    ，所受之傷害對雙眼之視能並無造成重大不治或難治程度」
    等情，有萬芳醫院100 年8 月15日萬院醫病字第1000006541
    號函暨附件資料、100 年9 月22日萬院醫病字第1000007605
    號函暨附件病歷影本附卷可證（見本院訴字卷(一)第147 頁至
    第148 頁，本院訴字卷(二)第2 頁至第32頁）。是告訴人吳福
    強所受之傷勢，其皮膚灼傷部分，灼傷面積僅佔身體表面積
    百分之一，且傷口業已癒合，雖臉部及背部有存留疤痕，然
    後續可藉由治療得到改善，而其雙眼視力猶有1.0 之程度乙
    節，應可認定，故告訴人吳福強眼睛所受之傷勢，尚未達毀
    敗或嚴重減損視能之程度，而其皮膚灼傷部分，也非屬其他
    於身體或健康，有重大不治或難治之傷害，而未達重傷之程
    度至明。此外，並有告訴人吳福強傷勢及衣物照片15張在卷
    可參（見偵查卷第25頁至第28頁、第30頁至第33頁）。
(四)、又被告於上開時間以前揭方式，傳送內容為「叫小強小心一
    點，我要讓他死」、「你跟他在一起，你也會被殺」、「你
    等著去收屍吧，這是你逼我的」及「你需要一份斷腳筋嗎？
    星期一送上一份」等4 封手機簡訊，致劉宗興、吳福強心生
    畏懼等事實，亦經證人吳福強、劉宗興證述屬實（見偵查卷
    第12頁背面至第13頁、第18頁背面至第19頁），並有簡訊翻
    拍照片9 張附卷可佐（見偵查卷第34頁至第18頁）。
(五)、綜上所述，恐嚇部分，堪認被告具任意性之自白核與事實相
    符，重傷害部分，被告否認其有重傷害犯意之辯詞，顯屬事
    後卸責之詞，本件事證明確，被告前揭犯行堪以認定，應依
    法論科。
三、法律適用方面
(一)、核被告所為，係犯刑法第305 條之恐嚇致生危害於安全罪及
    同法第278 條第3 項、第1 項重傷害未遂罪。又被告雖已著
    手重傷害之行為，惟未生重傷之結果，已如前述，其此部分
    犯罪尚屬未遂，起訴意旨認被告向告訴人吳福強潑灑強鹼液
    體之行為涉犯刑法第278 條第1 項重傷害既遂罪嫌，容有誤
    會，附此敘明。被告於100 年1 月13日、14日，分別傳送上
    開內容之簡訊至證人劉宗興使用之行動電話，均係基於同一
    恐嚇之犯意下所為之接續行為，且均係侵害同一法益，各行
    為間之獨立性極為薄弱，依一般社會健全觀念，在時間差距
    上難以強行分開，在刑法評價上，以視為數個舉動之接續施
    行，合為包括之一行為予以評價，較為合理（最高法院86年
    台上字第3295號判例意旨參照），故應以接續犯論以一罪。
    又被告以一恐嚇之行為，同時恐嚇告訴人吳福強、被害人劉
    宗興，一行為同時侵害2 人之自由法益，係一行為觸犯數罪
    名，為同種想像競合犯，僅論一罪為已足。被告所犯上開二
    罪，行為互殊、犯意各別，應予分論併罰。被告雖已著手實
    行重傷害之行為，然因告訴人吳福強所受之傷勢未達於重傷
    害程度，業已認定如前，其此部分犯罪尚屬未遂，爰依刑法
    第25條第2 項之規定，按既遂犯之刑度減輕其刑。又被告患
    有亞斯伯格症合併注意力不足過動症與精神症狀（見偵卷第
    57頁診斷證明書），經本院送請臺北榮民總醫院鑑定被告行
    為時之精神狀態，鑑定結果略以：被告整體智力測驗表現位
    於中下至臨界程度，在人格特質方面，被告具明顯社交功能
    障礙，疑似有關係妄想，被告具精神病症狀及合併社交能力
    之障礙，依鑑定資料推斷，被告自幼即有衝動、情緒控制障
    礙及社交判斷不佳情形，青少年時期開始呈現精神病症狀如
    被害妄想、關係妄想、視聽幻覺，及相關不適切行為，被告
    於鑑定時之精神狀態檢查仍顯示過多人際敏感、疑似有關係
    妄想、語言和情境解讀能力不足，故推斷被告於100 年5 月
    11日上午10時，為起訴書所載之重傷害行為時之精神狀態有
    「因精神障礙或其他心智缺陷，致其辨識行為違法或依其辨
    識而行為之能力顯著降低」之情形，此有臺北榮民總醫院10
    0 年10月27日函暨附件精神狀況鑑定書在卷可佐。參以告訴
    人吳福強始終否認有批評、嘲笑被告，然被告卻一再陳稱有
    遭告訴人吳福強批評其長相，足見被告確有一定程度之妄想
    症，足認被告為上開重傷害未遂犯行時，雖無因精神障礙或
    其他心智缺陷，致不能辨識其行為違法或欠缺依其辨識而行
    為之能力等情，然其程度應有較一般人顯著降低之情形，堪
    以認定。爰就被告上開重傷害未遂之犯行，依刑法第19條第
    2 項之規定減輕其刑，並依刑法第70條之規定遞減之。
(二)、爰審酌被告為大專肄業之智識程度，患有精神疾病，其無前
    科，素行尚佳，僅因與告訴人吳福強有嫌隙，即恐嚇告訴人
    吳福強及與吳福強交好之劉宗興，致渠等心生畏懼，又以具
    強烈腐蝕性之強鹼潑灑告訴人吳福強，幸因救治得宜而未生
    重傷害之結果，然仍造成告訴人吳福強身心受創，被告犯行
    所生之危害非輕，犯後僅坦承部分犯行，然其已與告訴人吳
    福強達成和解，並賠償告訴人吳福強新臺幣65萬元，此有調
    解筆錄在卷可佐（見本院訴字卷(一)第153 頁），另一被害人
    劉宗興則表示不願追究被告恐嚇刑事責任之意（見偵查卷第
    19頁），併考量被告犯罪動機、目的、手段等一切情狀，就
    其所犯上開2 罪分別量處如主文所示之刑，並定其應執行之
    刑。末查，被告未因曾故意犯罪受有期徒刑以上刑之宣告，
    有臺灣高等法院被告前案紀錄表可佐，其於本院審理時已與
    告訴人吳福強達成民事和解，賠償65萬元，被害人劉宗興未
    有追究被告之意，雖告訴人吳福強仍不願意原諒被告，然本
    院審酌被告現仍在學，且上開臺北榮民總醫院之鑑定書表示
    「建議被告應繼續規則於精神科門診追蹤治療，以避免其再
    受疾病症狀影響，而有脫序之行為」，又被告於本件事發後
    有持續至臺北榮民總醫院就診，此有上開鑑定書、被告之學
    生證及臺北榮民總醫院之藥袋影本附卷可參（見本院訴字卷
    (二)第38頁背面、第82頁至第86頁），故本院認剝奪被告之自
    由使被告入監服刑，未必為現階段最適切矯治及導正被告偏
    差行為之方式，且被告經此科刑教訓，日後當知所警惕，信
    無再犯之虞，本院認其所受上開刑之宣告，以暫不執行為適
    當，併諭知緩刑5 年，以啟自新，惟為避免被告再有偏差之
    行為，併依刑法第74條第2 項第6 款之規定，諭命被告應定
    期至醫療院所施以適當之精神治療至無繼續治療之必要為止
    ，俾以適當之督促，以觀後效，又被告應執行刑法第74條第
    2 項第6 款所定事項（即上述精神治療），故依刑法第93條
    第1 項第2 款規定，諭知應於緩刑期間付保護管束。
據上論斷，應依刑事訴訟法第299 條第1 項前段，刑法第278 條
第3 項、第1 項、第305 條、第19條第2 項、第25條第2 項、第
51條第5 款、第74條第1 項第1 款、第2 項第6 款、第3 項、第
93條第1 項第2 款，刑法施行法第1 條之1 ，判決如主文。
本案經檢察官陳立儒到庭執行職務
中    華    民    國   100    年    12    月    20    日
                  刑事第二庭審判長法  官  孫正華
                                  法  官  謝昀璉
                                  法  官  張宇葭
上正本證明與原本無異。
如不服本判決應於收受送達後10日內向本院提出上訴書狀，並應
敘述具體理由；其未敘述上訴理由者，應於上訴期間屆滿後20日
內向本院補提理由書（均須按他造當事人之人數附繕本）「切勿
逕送上級法院」。告訴人或被害人如對於本判決不服者，應具備
理由請求檢察官上訴，其上訴期間之計算係以檢察官收受判決正
本之日期為準。
                                  書記官  張華瓊
中    華    民    國   100    年    12    月    21    日
附錄論罪科刑依據之法條：
中華民國刑法第278條
（重傷罪）
使人受重傷者，處 5 年以上 12 年以下有期徒刑。
犯前項之罪因而致人於死者，處無期徒刑或 7 年以上有期徒刑
。
第 1 項之未遂犯罰之。
中華民國刑法第305條
（恐嚇危害安全罪）
以加害生命、身體、自由、名譽、財產之事，恐嚇他人致生危害
於安全者，處2 年以下有期徒刑、拘役或3 百元以下罰金。